【裁判字號】    97,財管,77
【裁判日期】    980204
【裁判案由】    指定遺產管理人
【裁判全文】
臺灣桃園地方法院民事裁定              97年度財管字第77號
聲  請  人  板信商業銀行股份有限公司
法定代理人  乙○○
關  係  人  林嫦芬律師
被  繼承人  甲○○    生前最後.
上列聲請人聲請指定被繼承人甲○○之遺產管理人事件，本院裁
定如下：
    主      文
指定林嫦芬律師為被繼承人甲○○之遺產管理人。
准對被繼承人甲○○（女，民國○○年○月○日生，身分證統一編號
：Ｚ000000000號，生前最後住所：桃園縣桃園市○○里○○鄰○○
○街237 號13樓）之大陸地區以外之繼承人為承認繼承之公示催
告。
關係人林嫦芬律師應於收受本裁定之日起貳拾日內，將本裁定登
載於公報、新聞紙或其他相類之傳播工具。
如有被繼承人甲○○之大陸地區以外之繼承人，應自本公示催告
最後登載公報、新聞紙或其他相類之傳播工具之日起壹年內向本
院陳報承認繼承，如不於公示期限內申報承認繼承時，被繼承人
之遺產於大陸地區之繼承人依法繼承、清償債權並交付遺贈物後
有賸餘者歸屬國庫。
聲請程序費用由被繼承人甲○○之遺產負擔。
    理      由
一、按先順序繼承人均拋棄其繼承權時，由次順序之繼承人繼承
    ，其次順序繼承人有無不明或第4 順序之繼承人均拋棄其繼
    承權者，準用關於無人承認繼承之規定，此民法第1176條第
    6 項所定。又繼承開始時，繼承人有無不明，而無親屬會議
    ，或親屬會議未於民法第1177條所定一個月內選定遺產管理
    人時，利害關係人得聲請法院選任遺產管理人，同法第1178
    條第2 項前段亦有明文。
二、本件聲請意旨略以：被繼承人甲○○前於民國94年10月22日
    向聲請人借貸新台幣（下同）260 萬元後，因未依約還款，
    聲請人遂依法聲請強制執行其所有財產。惟查被繼承人於96
    年12月30日死亡，其繼承人均拋棄繼承，且其親屬會議並未
    於法定期限內選定遺產管理人，致聲請人無法對其遺產行使
    權利，為確定聲請人之權利，茲提出戶籍謄本、債權證明文
    件影本等為證，聲請依法指定被繼承人之遺產管理人等語。
三、經查，聲請人前開主張，業據其提出個人不動產借款契約書
    影本、除戶戶籍謄本、被繼承人之繼承系統表、本院97年12
    月1日97執字第22412號函等件為證，並經本院依職權調取97
    年度繼字第202 號拋棄繼承案卷查核屬實，而被繼承人死亡
    迄今顯已逾民法第1177條所定1 個月期間，期間無親屬會議
    選任之遺產管理人向聲請人為處理債務之表示，可認聲請人
    主張無親屬會議召集之事實為真。準此，堪認被繼承人所遺
    財產，現確係處於無人繼承之狀態，是以本件確有為被繼承
    人所遺財產選任遺產管理人之必要。又按遺產管理人之設，
    旨在管理保存及清算遺產，以免遺產散失，是以遺產管理人
    具有相當之公益色彩；又選任遺產管理人，除慮及管理遺產
    之公平性外，須考慮其適切性，亦即可對其遺產、遺債之情
    形瞭解較深，復與遺債債權人無利害共同關係而得忠誠處理
    者，優先選任為宜。經核聲請人聲請選任之林嫦芬律師具有
    法律專業知識及能力，允可秉持其專業倫理擔當此具公益性
    質之遺產管理人任務，且其有為遺產管理人之意願，此有林
    嫦芬律師提出之同意書可憑，因此選任林嫦芬律師為本件被
    繼承人所遺遺產之遺產管理人，應屬適當，爰依首揭規定指
    定之並為公示催告。
四、依非訟事件法第157 條，裁定如主文。
中    華    民    國    98    年    2     月    4     日
                  家事法庭法  官  劉佩宜
以上正本係照原本作成。
如對本裁定抗告須於裁定送達後10日內向本院提出抗告狀，並應
繳納抗告費新台幣1,000 元。
中    華    民    國    98    年    2     月    4     日
                          書記官  陳月桂


司法院資訊處製作；財團法人民間司法改革基金會備份。
